臺灣高雄地方法院刑事判決　　　　　　　　　　　　　九十一年度自字第一一號
　　自　訴　人　甲○○
　　被　　　告　乙○○
　　選任辯護人　劉新安律師
右列被告因背信案件，經自訴人提起自訴，本院判決如左：
    主  文
乙○○無罪。
    理  由
一、自訴意旨略以：緣自訴人甲○○於民國八十八年間四月初，持有案外人黃萬傳所
    簽發、付款人梓官鄉農會、面額新台幣（下同）五十萬元、票號FA0000000號之
    支票一張（以下簡稱系爭支票），因自訴人當時陷於周轉危機，遂將支票交予被
    告乙○○，委託其持系爭支票代向他人調借款項，詎被告竟意圖為自己不法利益
    ，以該支票向他人借得款項後全數自行花用，違背其任務，致生損害於本人之財
    產，屢經催討均置之不理，因認被告涉有刑法第三百四十二條之背信罪嫌。
二、按犯罪事實應依證據認定之，無證據不得推定其犯罪事實。又不能證明被告犯罪
    者，應諭知無罪之判決，刑事訴訟法第一百五十四條、第三百零一條第一項分別
    定有明文。又告訴人之告訴（自訴人之自訴亦同），係以使被告受刑事訴追為目
    的，是其陳述是否與事實相符，仍應調查其他證據以資審認（參照最高法院五十
    二年度台上字第一三００號判例）。再按，刑法第三百四十二條之背信罪，係指
    「為他人處理事務，意圖為自己或第三人不法之利益，或損害本人之利益，而為
    違背其任務之行為，致生損害於本人之財產或其他利益者」，須以為他人處理事
    務為前提，所謂為他人云者，係指受他人委任，而為其處理事務而言，有最高法
    院四十九年台上字第一五三０號判例可資參照。
三、查自訴人認被告涉有背信罪嫌，無非係以被告收受系爭支票後迄未返還支票面額
    之款項，使自訴人權益受損之情，資為論罪依據。
四、訊據被告乙○○固供承有於右揭時地收受系爭支票後持以向案外人葉慧皇借款之
    事實，惟矢口否認有背信犯行，辯稱：當時我是向自訴人借款，自訴人說她沒現
    金，只有一張客票，便將系爭支票借給我，當時有約定利息，五十萬元收一萬五
    千元的利息，後來我調到錢時有拿利息給她，我並非受託替自訴人調錢，亦無詐
    騙自訴人的意思等語。經查：
（一）自訴人於九十年八月十四日曾向台灣高雄地方法院檢察署（以下簡稱高雄地檢
      署）檢察官遞狀，對被告提出詐欺告訴，告訴內容為：被告於八十八年四月初
      向告訴人借款四百三十萬元，有被告開立之本票三張（票號：020452、020453
      、020454）、支票二張（票號：UW0000000、UW0000000）為證，惟於八十八年
      九月二十五日支票屆期時，被告竟人去樓空，且查詢後始知其支票已遭拒絕往
      來，因認被告涉有詐欺罪嫌等語，此有告訴狀一紙可佐（見高雄地檢署九十年
      發查字第二七四九號影印卷），嗣經高雄地檢署檢察官調查之結果，認被告罪
      嫌不足而為不起訴處分，經告訴人即本案自訴人提起再議後，嗣遭台灣高等法
      院高雄分院檢察署檢察長駁回再議而告確定等情，亦有前開高雄地檢署不起訴
      處分書、台灣高等法院高雄分院檢察署處分書各一份在卷可憑，復為自訴人、
      被告所不否認，堪信為真實。又查，自訴意旨謂：自訴人係於八十八年四月初
      將系爭支票交予被告一情，此與自訴人前開告訴內容所指之借款時間相近（均
      為八十八年四月間），然自訴人於九十年八月十四日向地檢署提出前開詐欺告
      訴時，在告訴狀及嗣後該案檢察官偵訊中，卻均未曾提及發生時間相近之被告
      本案背信犯行，已屬有違常理，且又遲至九十一年三月二十日始向本院提起本
      件自訴（見自訴狀上之收文日期戳），亦非無可疑，是本院自難僅憑自訴人之
      指訴遽認被告涉有背信罪嫌。
（二）自訴人復自承：並無證據可證明被告是要拿系爭支票去幫我借錢，因當時只有
      我與被告在場等語（見本院九十一年八月二十二日審判筆錄）。又自訴人既表
      示：係因經濟情形不佳，所以拿系爭支票叫被告幫我去借錢等語（見自訴意旨
      及本院九十一年八月二十二日審判筆錄），然卻又自承：交付系爭支票後仍有
      借款予被告之情（見同日筆錄），衡情若自訴人果真於案發當時持系爭支票委
      請被告代為調現，顯見自訴人本人需款殷切，則豈有於被告尚未完成任務將所
      借款項如數繳回前，再另行借款予被告之理？足見自訴人之上開指陳難以採信
      。且依自訴人、被告二人之供述，可知被告先前向自訴人借款均是被告向自訴
      人商借現金之情形，從而實難遽認被告有受託持票為自訴人借款之事實，自亦
      難認被告有何「違背任務」之背信犯行，是核被告所為尚與刑法背信罪之構成
      要件有間。
（三）末查，自訴人於前述詐欺案件中已指陳：我要告被告借錢不還、詐欺，他共借
      四百二十萬元，都在八十八年四月間借的，我跟他是朋友，同情他才借給他，
      他中間有陸續還我，他也是被別人倒，不是故意要詐騙我等語（見高雄地檢署
      九十年他字第二七七０號影印卷內九十年十月二十二日之偵訊筆錄），足見被
      告辯稱：並無詐騙自訴人一節，堪予採信，是以本案被告亦不構成刑法詐欺罪
      犯行，附此敘明。
綜上所述，自訴人之指訴並無法使本院得到被告有符合刑法上背信罪構成要件之確信
有罪心證，此外復查無其他積極證據足資證明被告有何背信或其他犯行，核諸前揭說
明，應由本院為被告無罪之諭知。
五、據上論結，應依刑事訴訟法第三百四十三條，第三百零一條第一項前段，判決如
    主文。
中      華      民      國      九十一      年      九      月    五    日
                                  臺灣高雄地方法院刑事第六庭
                                      法  官  周玉群
右正本證明與原本無異。
如不服本判決，應於判決送達後十日內，向本院提出上訴狀。
                                      書記官  陳瓊芳
中      華      民      國      九十一      年      九      月    五 日
